行　政　法　院　判　決　　　　　　　　　　　　　　八十七年度判字第七○一號
　　原　　　告　甲○○
　　被　　　告　臺北市政府工務局
右當事人間因建築法事件，原告不服內政部中華民國八十六年十月二十九日台八六內
訴字第八六○四一二二號再訴願決定，提起行政訴訟。本院判決如左︰
　　主  文
原告之訴駁回。
　　事  實
緣原告為智慧兒童輔導中心負責人，於台北市中正區○○○路○段一四六號建築物三
樓（五九年使字第一三九七號使用執照原核准用途為住宅），未經申請許可，自改
設兒童輔導中心，辦理兒童托育業務，經台北市政府社會局以八十五年十一月十八日
北市社五字第六七五一一號函知被告處理。被告認違反建築法第七十三條規定，乃依
同法第九十條規定，以八十五年十一月二十二日北市工建字第一四九九五一號函處原
告罰鍰新台幣六萬元並勒令停止使用。原告不服，循序提起訴願、再訴願，均遭決定
駁回，遂提起行政訴訟，茲摘兩造訴辯意旨如次：
原告起訴意旨及補充理由略以：一、原告為奉公守法之百姓，自退休後於八十五年底
在朋友之宅，替親友就讀國小中年級小朋友，輔導作文寫作，不知觸犯分區使用之規
定。台北市政府社會局社工人員（11.14.）訪查時，原告告知上述實情，並未有安親
的商業行為，如仍不符規定，即刻停止輔導作文事宜。社工人員當場告知：設立安親
班立案是社會局此次訪查之重點，同時要求原告參加由社會局主辦之立案說明會，原
告即刻停止輔導作文後，並參加社會局立案說明會後，按規定程序提出立案申請，並
通過消防安全措施評鑑後，社會局經審核後，收件。二、原告送件後，迄近一個月後
，在4.8.接獲被告依據社會局八十五年十一月十八日北市社五字第六七五五一號
函所為之罰款通知單，謂原告違反使用規定。惟社會局上開函文說明三已明示「隨函
檢送稽查表乙份供參」，並已強調「勿逕以本表，作為裁罰之依據」。三、依聯合報
八十六年十二月八日一則新聞報導指出：台北市政府社會局於年初實施托育機構簡化
立案程序，同時可免辦分區使用執照，申請立案之新措施。詎料原告按申請程序，彙
整各項表格文件及租賃契約書，由社會局逐步審核，終於通過准予收件，茲在通過收
件後，再依申請文件罰鍰，是否合情合理﹖另外社會局社工人員於八十五年十一月十
四日查訪時，已確認原告未經營托兒業務，亦無商業行為，並遵守立案要求，限期內
申請立案，足見原告係守法的，請撤銷原處分及一再訴願決定等語。
被告答辯意旨略以︰一、本件原告未經申請許可，自將坐落台北市中正區○○○路
○段一四六號三樓原核准用途為住宅之建築物，改設為兒童輔導中心，辦理兒童托育
業務，經本府社會局於八十五年八月十四日查獲，顯已違規使用建築物，不容爭辯，
縱原告陳稱不知違反規定，即刻停止輔導作文事宜，並按程序申請遵守立案要求等語
，亦難推諉其行為時違反建築法之行政責任，況依八十五年十一月十四日「台北市政
府稽查輔導未立案托育機構紀錄表」記載暨原提起行政訴訟陳情文字亦明白坦承於行
為時之違規行為。二、被告機關依違反建築法第七十三條後段及同法第九十條規定以
八十五年十一月二十二日北市工建字第一四九九五一號函處原告罰鍰新台幣六萬元整
並勒令停止使用，並無違誤，原告之訴無理由，請予駁回等語。
　　理  由
按「建築物非經領得使用執照，不准接水、接電或申請營業登記及使用；非經領得變
更使用執照，不得變更其使用。」「違反第七十三條後段規定自變更使用者，處建
築物所有權人或使用人新台幣六萬元以上三十萬元以下罰鍰，並勒令停止使用。．．
．」分別為建築法第七十三條及第九十條第一項所明定。本件原告未經申請許可，
自將坐落台北市中正區○○○路○段一四六號三樓原核准用途為住宅之建築物，改設
為兒童輔導中心，辦理兒童托育業務，違規使用之事實，有台北市政府五九使字第一
三九七號使用執照存根及台北市政府稽查輔導未立案托育機構記錄表附原處分可稽
，被告據以科處原告新台幣六萬元並勒令停止使用，揆諸首揭規定，並無不合，一再
訴願決定遞予維持，亦無不當。原告訴稱伊在上開建築物替親友就讀國小中年級小朋
友輔導作文寫作，並未有經營托兒業務之商業行為；且原告於台北市政府社會局社工
人員訪查後，即停止招生，同時參加該局輔導立案說明會，並按說明會之立案程序提
出立案申請，經社會局審核後收件，惟卻於八十六年四月八日接獲被告依台北市政府
社會局八十五年十一月十八日北市社五字第六七五五一號函所為之本件罰款通知單，
有違社會局輔導立案之本意云云。查系爭建物原核准用途為住宅，原告未經申請核准
，自改設為兒童輔導中心，招收國小兒童，輔導作文寫作，為其所自認，則其違規
使用建築物，事證明確，縱非經營托兒業務，亦不影響其違規行為之成立，又台北市
政府社會局輔導未立案托育機構申請立案，係要求原告對其兒童托育業務及早合法化
，與其違規使用建築物，違反建築法之規定，係屬兩回事，亦與原告是否向台北市政
府社會局申請立案無關。又台北市政府八十五年十一月十八日北市社五字第六七五五
一號函說明三雖載：「隨函檢送11.14.稽查輔導未立案托育機構記錄表影本乙份供參
，請依貴管權責卓處，勿逕以本表作為裁罰依據。」，惟原告既亦坦承將系爭建物改
設兒童輔導中心，被告依首揭建築法規定予以處罰，並無違誤。其起訴意旨，非有理
由，應予駁回。
據上論結，本件原告之訴為無理由，爰依行政訴訟法第二十六條後段，判決如主文。
中    華    民    國     八十七      年      四      月      十七       日
                    行 政 法 院 第 三 庭
                                審 判 長 評  事      陳  石  獅
                                         評  事      趙  永  康
                                         評  事      高  啟  燦
                                         評  事      林  清  祥
                                         評  事      鄭  淑  貞
右  正  本  證  明  與  原  本  無  異
                                         法院書記官  阮  桂  芬
中    華    民    國     八十七      年      四      月      十八       日
